【裁判字號】    91,訴,3969
【裁判日期】    920909
【裁判案由】    營利事業所得稅
【裁判全文】
臺北高等行政法院判決                            九十一年度訴字第三九六九號
                              .
    原      告  力勝工程有限公司
    代  表  人  甲○○
    訴訟代理人  張麗玉律師
    複  代理人  李元德律師
    被      告  財政部臺北市國稅局
    代  表  人  張盛和（局長）
    訴訟代理人  丙○○
                乙○○
右當事人間因營利事業所得稅事件，原告不服財政部中華民國九十一年八月三十日台
財訴字第○九○○○六三○一二號訴願決定（案號：第00000000號），提起
行政訴訟。本院判決如左︰
    主  文
原告之訴駁回。
訴訟費用由原告負擔。
    事  實
一事實概要︰緣原告民國（下同）八十六年度營利事業所得稅結算申報，經被告初查
  核定所得額為新台幣（下同）三五九、○○二元，嗣經被告查獲以列報不實之薪資
  支出虛增成本費用，及替代應取得之合法憑證，分別為一、三九○、六二五元及七
  ○九、三七五元，乃核定所得額為一、七四九、六二七元，除補徵營利事業所得稅
  三四七、六五六元，並就所漏稅額處一倍之罰鍰三四七、六○○元及就未取得合法
  憑證金額處百分之五罰鍰三五、四六八元，合計處罰鍰三八三、○六八元。原告不
  服，申請復查，經被告於九十年九月十四日以財北國稅法字第九○○三○八八四號
  復查決定，准予核減匿漏所得額八九○、六二五元，變更核定所得額為八五九、○
  ○二元，並核減罰鍰一七八、○六八元，變更核定罰鍰為二○五、○○○元，其餘
  復查申請駁回。原告仍表不服，提起訴願遭駁回，遂向本院提起行政訴訟。
二兩造聲明：
  (一)原告聲明：訴願決定及原處分不利於原告之部分均撤銷。
  (二)被告聲明：駁回原告之訴。
三兩造之爭點：
  原告主張其確有支付薪資與張春重等二十一人，故將該二十一人之薪資列為成本費
  用，並無違反稅法規定，被告未詳加調查，遽予補稅裁罰，顯有違法，是否可採？
  (一)原告主張：查原告所列報張春重等二十一人薪資部分確有支付薪資之事實，渠等
    係原告於八十六年間承攬汐止青春嶺Ａ、Ｂ、Ｃ棟地下室泥作工程及汐止日月光
    大樓工程時由工頭許生入代原告所找之工人，該等工程施工至八十六年十二月，
    此有福華工程股份有限公司於八十六年十一、十二月仍以支票支付原告工程款可
    資證明。張春重等人之工資係由工頭許生入代領轉發給其所找來之工人，此有許
    生入之證明書及其代領工人工資之領據可資證明。許生入並交付其所找工人之身
    分證影本資料予原告，原告方據以製發薪資扣繳憑單予張春重等人。原告既有支
    付上開工人薪金之支出，並有九十年八月二十日檢送被告之薪資具領清冊可憑，
    足認原告於八十六年度申報營利事業所得稅時將張春重等二十一人之薪資列為成
    本費用等，並無不當，應無違反所得稅法第二十四條第一項、第一百十條第一項
    之規定及稅捐稽徵法第四十四條規定之情事。又原告支付張春重等二十一人之金
    錢為其等受僱從事勞務之薪津費用，並非原告向張春重等人購貨或承攬定作，何
    需取得進貨憑證？乃被告認原告有支付其他成本未取得合法進貨憑證，顯有違誤
    。被告就原告所主張確有支付薪金予張春重等人之事證均未予以調查採酌，即認
    原告申報張春重等二十一人薪資屬虛列成本及替代應取得之合法憑證等語，顯有
    違法不當。
  (二)被告主張：
    1.八十六年度營利事業所得稅部分：本件原告八十六年度營利事業所得稅結算申
      報，經被告初查核定所得額為三五九、○○二元，嗣被告依據異常薪資所得查
      核清單，以原告涉嫌虛報張春重等二十一人薪資二、一○○、○○○元，被告
      以原告無法提示給付資金之證明，認屬虛列，乃予以剔除，核定所得額原為二
      、四五九、○○二元（第一次核定所得額359,002元+2,100,000元），經改依
      營利事業所得稅查核準則第六條第一項但書規定核定所得額為一、七四九、六
      二七元（營業收入11,571,240元×15%+非營業收入13,941元），核算漏報所得
      為一、三九○、六二五元（1,749,627元-359,002元），補徵當年度營利事業
      所得稅三四七、六五六元，原告不服，主張張春重等二十一人係由工頭許生入
      代原告所找之工人，工資由許生入代領轉發，有許生入代領工資之證明書及工
      資領據可資證明，原告將張春重等二十一人之薪資列報為成本費用，並無不當
      等語。申經被告復查決定以：查原告虛報張春重等二十一人薪資二、一○○、
      ○○○元，案經被告查獲，有異常薪資查核清單及人頭異常薪資彙總表附卷可
      按，原告無法提供確有僱用張春重等人及給付資金之證明，被告認屬虛列，尚
      無不符。惟因原告營業成本係依同業利潤標準核定，張春重等十六人列報為工
      資一、六○○、○○○元，應認屬有支付其他成本未取得合法進貨憑證，而以
      薪資印領清冊列報薪資抵充，應依稅捐稽徵法第四十四條規定處罰，另許文雄
      、周宜耀、吳文察、王冬生及陳榮文等五人列報為薪資五○○、○○○元，應
      予剔除，核定所得額為八五九、○○二元（500,000元+359,002元），較初查
      核定以所得額一、七四九、六二七元，計追減八九○、六二五元，經核並無不
      妥。原告復執前詞爭議，訴經財政部訴願決定，亦持與被告相同之論見，駁回
      其訴願，茲原告仍執前詞爭議，自難謂有理由。
    2.罰鍰部分：本件經被告依據異常薪資所得查核清單，查獲原告涉嫌虛報張春重
      等二十一人薪資二、一○○、○○○元，被告核算漏報所得額為一、三九○、
      六二五元，已如前述，除補徵營利事業所得稅三四七、六五六元，並就所漏稅
      額處一倍之罰鍰計三四七、六○○元，另將虛報薪資超過漏報所得額部分，依
      稅捐稽徵法第四十四條規定處百分之五罰鍰三五、四六八元〔（2,100,000元
      －1,390,625元）×5%〕，合計處罰鍰三八三、○六八元（347,600元＋35,468
      元）。原告不服，申經被告復查決定以，因原告營業成本係依同業利潤標準核
      定，張春重等十六人列報為工資一、六○○、○○○元，應認屬有支付其他成
      本未取得合法進貨憑證，而以薪資印領清冊列報薪資抵充，依稅捐稽徵法第四
      十四條規定處百分之五罰鍰計八○、○○○元（1,600,000元×5%），另許文
      雄、周宜耀、吳文察、王冬生及陳榮文等五人列報為薪資五○○、○○○元，
      應予剔除，核定所得額為八五九、○○二元（500,000元＋359,002元），其中
      剔除調增所得額部分屬匿漏所得五○○、○○○元部分，應補徵所得稅一二五
      、○○○元，並就所漏稅額處一倍罰鍰一二五、○○○元，合計處罰鍰二○五
      、○○○元（80,000元＋125,000元）。較原核定罰鍰三八三、○六八元，計
      追減一七八、○六八元，經核尚無不合。財政部訴願決定與被告相同之論見，
      駁回其訴願，茲原告復執前詞爭議，仍難認為有理由。據上論述，本件原處分
      及所為復查、訴願決定均無違誤。
    理  由
一按「營利事業所得之計算，以其本年度收入總額減除各項成本費用、損失及稅捐後
  之純益額為所得額。」為所得稅法第二十四條第一項所明定。又同法第一百一十條
  第一項規定「納稅義務人已依本法規定辦理結算申報，但對依本法規定應申報課稅
  之所得額有漏報或短報情事者，處以所漏稅額兩倍以下之罰鍰。」。次按「營利事
  業依法規定應給與他人憑證而未給與，應自他人取得憑證而未取得，或應保存憑證
  而未保存者，應就其未給與憑證、未取得憑證或未保存憑證，經查明認定之總額，
  處百分之五罰鍰。」復為稅捐稽徵法第四十四條所明定。
二原告八十六年度營利事業所得稅結算申報，經被告初查核定所得額為三五九、○○
  二元，嗣經被告查獲以列報不實之薪資支出虛增成本費用，及替代應取得之合法憑
  證，除補徵營利事業所得稅三四七、六五六元，並就所漏稅額處一倍之罰鍰及就未
  取得合法憑證金額處百分之五罰鍰。原告不服，申經復查決定准予核減匿漏所得額
  八九○、六二五元，變更核定所得額為八五九、○○二元，並核減罰鍰一七八、○
  六八元，變更核定罰鍰為二○五、○○○元，其餘復查申請駁回。原告仍表不服，
  提起訴願，遭決定駁回，復起訴主張其確有支付薪資與張春重等二十一人，故將該
  二十一人之薪資列為成本費用，並無違反稅法規定，被告未詳加調查，遽予補稅裁
  罰，顯有違法，詳如其起訴狀事實欄所載理由等語。查原告係經營室內裝潢為業，
  八十六年度營利事業所得稅結算申報，經被告初查核定所得額為三五九、○○二元
  ，嗣被告依據異常薪資所得查核清單，查獲原告涉嫌虛報張春重等二十一人薪資二
  、一○○、○○○元，認屬虛列，乃予剔除，加計該二、一○○、○○○元後，所
  得額為二、四五九、○○二元，經改依營利事業所得稅查核準則第六條第一項但書
  規定核定所得額為一、七四九、六二七元（計算式：營業收入一一、五七一、二四
  ○元Ｘ一五％＋非營業收入一三、九四一元），依規定據以核算漏報所得額為一、
  三九○、六二五元（計算式：一、七四九、六二七元－三五九、○○二元）補徵營
  利事業所得稅三四七、六五六元，因營業成本係依同業利潤標準核定，張春重等十
  六人列報工資一、六○○、○○○元部分，應認屬有支付其他成本未取得合法憑證
  ，而以薪資印領清冊列報薪資抵充，依稅捐稽徵法第四十四條規定處以罰鍰，另許
  文雄、周宜耀、吳文察、王冬生、陳榮文等五人列報為薪資五○○、○○○元部分
  ，則應予剔除，故復查決定所得額為八五九、○○二元（計算式：五○○、○○○
  元＋三五九、○○二元），較原核定所得額一、七四九、六二七元，計追減八九○
  、六二五元，至於罰鍰部份，被告原按所漏稅額三四七、六五六元處以一倍罰鍰計
  三四七、六○○元（計至百元止），另將虛報薪資超過漏報所得額部分，依稅捐稽
  徵法第四十四條規定處以百分之五罰鍰三五、四六八元〔計算式：（二、一○○、
  ○○○元─一、三九○、六二五元）Ｘ五％〕，合計處罰鍰三八三、○六八元，復
  查時，依同上理由，其中剔除調整所得額部分屬匿漏所得五○○、○○○元，應補
  徵所得稅一二五、○○○元，並按所漏稅額處一倍罰鍰一二五、○○○元，另以薪
  資印領清冊列報抵充有支付其他成本未取得合法憑證之一、六○○、○○○元部分
  ，應依稅捐稽徵法第四十四條規定處百分之五罰鍰計八○、○○○元，二者罰鍰合
  計二○五、○○○元（計算式：一二五、○○○元＋八○、○○○元）較原核定罰
  鍰三八三、○六八元，計追減一七八、○六八元，揆諸首揭規定，自無不合。至於
  原告訴稱：其確有支付張春重等二十一人薪資，由工頭許生入代領轉發等語。惟查
  被列報薪資之張春重等二十一人工人之薪資，經被告查明少者六筆，多者四十七筆
  ，每年薪資所得有多達八百餘萬元者，顯與常情有違，有異常薪資彙總表及違章案
  件移送表分別附訴願卷及原處分卷可稽，且原告亦未能提供確有僱用張春重等二十
  一人之證明，原告所訴，洵不足採。
三綜上說明，本件被告對原告八十六年度營利事業所得稅所為補稅及罰鍰處分（復查
  決定），認事用法，俱無違誤，訴願決定，予以維持，亦無不合，原告起訴意旨，
  非有理由，應予駁回。
四據上論結，本件原告之訴為無理由，依行政訴訟法第九十八條第三項前段，判決如
    主文。
中      華      民      國    九十二    年      九      月      九      日
                            臺 北 高 等 行 政 法 院  第 一 庭
                                           審 判 長  法    官  王立杰
                                                     法    官  王碧芳
                                                     法    官  黃本仁
右為正本係照原本作成。
如不服本判決，應於送達後二十日內，向本院提出上訴狀並表明上訴理由，如於本判
決宣示後送達前提起上訴者，應於判決送達後二十日內補提上訴理由書（須按他造人
數附繕本）。
中      華      民      國    九十二    年      九      月      十      日
                                                     書 記 官  姚國華


司法院資訊處製作；財團法人民間司法改革基金會備份。
